臺灣板橋地方法院民事判決　九十一年度訴字第一六四二號
　　原　　　告　花蓮區中小企業銀行股份有限公司
　　法定代理人　乙○○
　　訴訟代理人　丙○○
　　被　　　告　丁○○
　　　　　　　　甲○○
右當事人間請求塗銷所有權移轉登記事件，本院判決如左：
    主      文
被告甲○○、丁○○就坐落台北縣三重市○○段一二一三地號應有部分五分之一之土
地，及其上建號二二八號建物即門牌號碼台北縣三重市○○路○段七巷十號四樓房屋
所有權全部所為贈與之債權行為及所有權移轉之物權行為應予撤銷。
被告丁○○應將前項土地、建物以夫妻贈與原因於民國九十年十一月十三日向台北縣
三重地政事務所所為之所有權移轉登記予以塗銷。
訴訟費用由被告負擔。
    事      實
甲、原告方面：
一、聲明：求為判決：(一)被告丁○○與甲○○間於民國九十年十一月五日，就附表所
    示之不動產所為之贈與行為，及九十年十一月十三日之所有權移轉登記行為，應
    予撤銷。(二)被告丁○○應將前開不動產，以台北縣三重市地政事務所於九十年十
    一月十三日以贈與為原因之所有權移轉登記應予塗銷。
二、陳述：
    (一)緣訴外人宏和實業股份有限公司（以下簡稱宏和公司）邀被告甲○○為連帶保
      證人，於民國八十九年九月八日與原告訂立便利通借款契約書乙紙，申請借款
      金額為新台幣（下同）一百五十萬元，利息依雙方議定為年息百分之十五固定
      計付，又約定繳息逾期在六個月以內者依上開利率之一成，超過六個月部分依
      上開利率之二成計付違約金，詎上開借款訴外人宏和公司僅繳至九十年十月七
      日止即未再繳付，迭經催討均無效果，依授信約定書第五條第一項第一款之約
      定，其借款視為全部到期應即清償，計尚欠聲請人借款本金一百零三萬三千八
      百二十七元及應計之利息與違約金，原告自得本於借貸契約及連帶保證之法律
      關係向宏和公司及被告甲○○追償。
    (二)然九十一年一月二十一日依財政部台灣省北區國稅局台北縣分局調查告甲○○
      之財產所得資料，顯示有不動產乙筆（土地即台北縣三重市○○段一二一三號
      ）。原告遂向台北市大安地政事務所申請被告甲○○所有之不動產謄本。詎被
      告甲○○已於九十年十一月十三日將坐落台北縣三重市○○段一二一三號土地
      ，及其上建物建號二二八號即門牌台北縣三重市○○路○段七巷十號四樓，無
      償贈與被告丁○○。被告等之無償行為顯已有害於原告之債權，原告恐將來債
      權有不受償之虞，遂依法進行假處分程序，以免法律關係陷於複雜。並依民法
      第二百四十四條第一項之規定，提起本件訴訟。
    (三)按債務人所為之無償行為，有害及債權者，債權人得聲請法院撤銷之，民法第
      二百四十四條第一項定有明文，該條之撤銷權，其客體乃包括債務人所為之債
      權行為及物權行為，債權人行使此項撤銷權，可同時訴請撤銷債務人所為之債
      權行為及物權行為。又所謂連帶保證債務，係指保證人與主債務人負同一債務
      ，對於債權人各負全部給付之責任而言，連帶保證人應與主債務人負同一債償
      責任，原告自得擇一請求，民法第二百七十三條足資參照。
    (四)查訴外人宏和公司對原告借款債務未償，而被告甲○○為連帶保證人，依法自
      應與主債務人負同一清償責任。而被告甲○○贈與系爭土地予被告丁○○之行
      為係無償之法律行為，有謄本可稽。且被告甲○○除系爭房地外，亦無其他財
      產可供作為原告債權之擔保。是以，被告間之無償贈與行為，確有使原告債權
      無法受滿足之虞，顯然已損害原告之債權，爰起訴請求判決如訴之聲明所示。
三、證據：提出便利通小企財神借款契約書、被告甲○○之財產所得資料、土地暨建
    物登記簿謄本各一件為證。
乙、被告方面：
一、聲明：求為判決駁回原告之訴。
二、陳述：系爭房地已就其他債務設定抵押權存在，縱令撤銷被告間贈與債權與物權
    行為，並塗銷所有權移轉登記，對原告未必有實益。
三、證據：未提出任何證據可供本院審酌。
    理      由
一、原告主張訴外人宏和公司邀被告甲○○為連帶保證人，於民十九年九月八日與原
    告訂立便利通借款契約書乙紙，申請借款金額為一百五十萬元，利息依雙方議定
    為年息百分之十五固定計付，上開借款訴外人宏和公司僅繳至九十年十月七日止
    即未再繳付，依授信約定書第五條第一項第一款之約定，其借款視為全部到期應
    即清償，計尚欠聲請人借款本金一百零三萬三千八百二十七元及應計之利息與違
    約金，原告自得本於借貸契約及連帶保證之法律關係向宏和公司及被告甲○○追
    償，及被告甲○○已於九十年十一月十三日將坐落台北縣三重市○○段一二一三
    號土地，及其上建物建號二二八號即門牌台北縣三重市○○路○段七巷十號四樓
    無償贈與被告丁○○之事實，已據提出便利通小企財神借款契約書、被告甲○○
    之財產所得資料、土地暨建物登記簿謄本各一件為證，復為被告所不爭執，自堪
    信為真實。
二、被告雖辯稱：系爭房地已就其他債務設定抵押權，縱令撤銷被告間贈與之債權與
    物權行為，並塗銷所有權移轉登記，對原告未必有實益云云。惟查被告甲○○係
    以系爭房地就債務人泰柔有限公司與被告甲○○之債務為上海商業儲蓄銀行設定
    本金最高限額三百六十萬元之第一順位抵押權，及就被告甲○○之債務為台新國
    際商業銀行設定最高限額三十六萬元之第二項位抵押權，如泰柔有限公司就積欠
    上海商業儲蓄銀行之本金最高限額抵押債務先予清償，原告即可就被告甲○○所
    積欠之連帶保證債務款獲得清償，是被告甲○○將系爭房地無償登記為被告丁○
    ○，難認對原告之債權完全無損害可言，核被告此部分之抗辯，顯無可採。
三、按債務人所為之無償行為，有害及債權者，債權人得聲請法院撤銷之，民法第二
    百四十四條第一項定有明文。再按民法第二百四十四條第一項、第二項所定之撤
    銷訴權，非先經債權人訴請撤銷債務人與第三人之有償或無償行為，尚不得逕行
    塗銷其所有權登記；該撤銷訴權兼有形成權及請求權之性質，故如已訴請撤銷債
    務人與相對人間所為抵押權設定行為，亦得同時聲請塗銷該抵押權設定登記；而
    債權人之債權，因債務人之行為，致有履行不能或困難之情形者，即應認為有損
    害債權人之權利；又依民法第二百四十四條規定請求法院撤銷者，不特及於債權
    行為，即物權行為亦無例外，最高法院著有五十六年台上字第三四七號判例、七
    十五年台抗字第七一號裁定、四十五年台上字第一五一六號判例、四十八台上字
    第一七五○號判例可資參照。查本件被告甲○○應依連帶保證之法律關係清償原
    告前揭債務，現無其他財產可供清償，且被告甲○○於積欠原告債務未清償之情
    形下，復將其名下系爭不動產無償贈與被告丁○○系爭不動產，並為所有權移轉
    之行為，有害於原告之債權，至為灼然，原告自得依上開規定撤銷被告甲○○與
    丁○○間就系爭不動產於九十年九月十二日所為贈與之債權行為及物權行為，並
    請求被告丁○○塗銷所有權登記。
五、從而，原告既為被告甲○○之債權人，被告甲○○、丁○○間就系爭房地所為贈
    與之債權行為及移轉所有權之物權行為，有害及原告之債權，原告自得依民法第
    二百四十四條第一項規定，請求法院撤銷之，並請求被告丁○○塗銷系爭房地之
    所有權移轉登記。是以，原告之訴於法有據，應予准許。
六、據上論結，本件原告之訴為有理由，依民事訴訟法、第七十八條，判決如主文。
中　　　華　　　民　　　國　　九十一　　年　　　十　　　月　　 　九　　 日
                                臺灣板橋地方法院民事第三庭
~B法　　　官　何君豪
右為正本係照原本作成
如對本判決上訴，須於判決送達後廿日內向本院提出上訴狀
中　　　華　　　民　　　國　　九十一　　年　　　十　　　月　　　十五　　 日
~B法院書記官　蕭興南
